臺灣臺北地方法院刑事判決　　　　　　　　　　　　九十三年度交易字第四一七號
　　公　訴　人　臺灣臺北地方法院檢察署檢察官
　　被　　　告　乙○○
右列被告因公共危險等案件，經檢察官提起公訴（九十三年度偵字第一二二一八號、
九十三年度偵字第一六七三三號），本院因被告於準備程序中為有罪之陳述，合意庭
裁定由法官獨任進行簡式審判程序審理後，本院判決如左：
    主  文
乙○○服用酒類，不能安全駕駛動力交通工具而駕駛，處有期徒刑伍月，如易科罰金
，以參佰元折算壹日；又因過失傷害人致重傷，處有期徒刑陸月，如易科罰金，以參
佰元折算壹日。應執行有期徒刑拾月，如易科罰金，以參佰元折算壹日。
    事  實
一、乙○○明知服用酒類已達不能安全駕駛之程度時，即不得駕駛動力交通工具，竟
    自民國九十三年四月十九日晚間八時許，在台北縣新店市○○路一三三巷二十二
    號，飲用高粱酒半瓶，酒後其控制力與注意力已達不能安全駕駛動力交通工具之
    程度，猶駕駛車牌號碼ＤＹ－０八三０號自用小客車，沿台北縣新店市碧潭橋由
    東往西方向行駛，於同年月二十日上午十一時二十一分許，行經碧潭橋頭（近安
    康陸一段口）時，本應注意車前狀況，而依當時情形視線及道路狀況均良好，並
    無不能注意之情事，因飲酒致其辨識力、注意力、反應力均不如常，詎疏未注意
    車前狀況，適有甲○○騎乘腳踏車沿同路同向行駛至前揭路段，乙○○所駕駛之
    上開自用小客車之車頭右側擦撞甲○○所騎乘腳踏車之車尾，致甲○○人車倒地
    ，因而受有頭部外傷併右側腦挫傷出血及硬膜下出血、延遲性左側硬膜外出血而
    成植物人之重大不治之傷害。經警據報前往處理，乙○○承認其為肇事人，並接
    受裁判，員警對乙○○施以吐氣酒精濃度測試結果為每公升零點九九毫克，始查
    悉上情。
二、案經甲○○之妻丙○○告訴暨台北縣政府警察局新店分局報告台灣台北地方法院
    檢察署檢察官偵辦起訴，本院裁定依簡式審判程序審理。
    理  由
一、右揭事實，業據被告於警訊及偵審時坦承不諱，並有台北縣政府警察局新店分局
    製作本件事故發生情形之道路交通事故現場圖及調查報告表、台北縣政府警察局
    道路交通事故當事人酒精測定紀錄表、汽車駕駛人酒後生理協調平衡檢測紀錄卡
    、台北縣政府警察局新店分局交通分隊道路交通事故補充資料表、刑法第一百八
    十五條之三案件測試觀察紀錄表、台灣省台北縣區車輛行車事故鑑定委員會九十
    三年八月十六日北鑑字第九三０八六０號函附鑑定意見書及現場照片十二幀等件
    在卷可稽。復查，醫學實驗研究文獻之記載，行為人飲酒後如其呼氣酒精濃度達
    人體酒精濃度為每公升○‧七五毫克或血中酒精濃度達每一百毫升一五○毫克時
    ，即有思考改變、個性行為改變之情形，如其呼氣酒精濃度達人體酒精濃度為每
    公升一‧○毫克或血中酒精濃度達每一百毫升二○○毫克時，即有步態不穩、噁
    心嘔吐、精神混惑不清晰之情形，有行政院國軍退除役官兵輔導委員會台北榮民
    總醫院八十八年八月五日（八八）北總內字第二六八六八號函附卷可參；且汽車
    駕駛人飲酒後其呼氣中酒精濃度如已達於每公升○‧八五毫克，其肇事率為一般
    未飲酒者之五十倍，亦有中央警察大學交通學系暨交通管理研究所教授蔡中志之
    研究報告在卷可憑；況法務部於八十八年五月十日亦邀集司法院刑事廳、交通部
    、行政院衛生署、內政部警政署及中央警察大學等相關單位決議，並參酌美國加
    州運輸部交通安全局所實驗之結果，以呼氣酒精濃度逾每公升含Ｏ．五五毫克時
    ，即得認為不能安全駕駛為認定標準，蓋因由美國、德國及日本等國家所進行之
    酒精濃度與精神狀態之測試實驗，呼氣中酒精濃度達每公升Ｏ．五五毫克時，就
    人之生理方面，已產生視覺反應遲鈍、影像不能集中、同時不能看清前方路況及
    車旁照後鏡等狀況，其駕駛能力已受有影響，其肇事率已為一般正常人之十倍，
    足徵此項認定標準，依一般社會通念，客觀上足以認定已達不能安全駕駛之程度
    。而被告於九十三年四月二十日中午十二時十二分許，經警以呼氣測試酒精濃度
    為每公升零點九九毫克，有台北縣政府警察局道路交通事故當事人酒精測定紀錄
    表在卷可稽，足徵被告確有飲用酒類後，其意思能力受影響之情形，本院綜觀上
    開各項跡證，堪認其酒後導致注意力、判斷力及控制力降低，駕駛汽車時有駕駛
    操控力欠佳之情形，被告確有於飲用酒類後，已達不能安全駕駛動力交通工具而
    仍然駕駛之犯行。
二、再按汽車行駛時，駕駛人應注意車前狀況及兩車併行之間隔，並隨時採取必要之
    安全措施，道路交通安全規則第九十四條第三項定有明文，是被告駕駛汽車時自
    應遵守前開規定，而依當時路況良好，並無不能注意之情事發生，被告只需稍加
    注意即可小心掌控車前狀況，惟據被告於九十三年四月二十日警詢筆錄中供承：
    「（車禍肇事經過情形如何？）我就開到路旁邊，我一分神就擦撞到腳踏車後面
    」等語，並參酌前開認定被告飲用酒類後，駕駛操控力欠佳等情，足認被告疏於
    注意行車規定，致行經肇事路段擦撞被害人腳踏車後方而肇事，被告確有過失甚
    明。被害人甲○○受有頭部外傷併右側腦挫傷出血及硬膜下出血、延遲性左側硬
    膜外出血等傷害，目前仍呈植物人狀態，業經告訴人即被害人之配偶丙○○指訴
    明確，並有財團法人天主教耕莘醫院診斷證明書及殘障手冊在卷可憑，是被害人
    甲○○已成為植物人，其所受傷害自屬對其身體重大不治之重傷害，而已該當於
    刑法第十條第四項第六款所定其他於身體有重大不治傷害之重傷害構成要件（最
    高法院八十八年度台上字第五六三四號判決參照），被害人甲○○所受上開重傷
    害與被告之上開過失行為間有相當因果關係，本件關於被告過失致被害人甲○○
    重傷害之事證明確，被告此部分之犯行亦堪予認定。
三、核被告所為，係犯刑法第一百八十五之三條服用酒類不能安全駕駛動力交通工具
    而駕駛罪及第二百八十四條第一項後段之過失致重傷罪。其所犯上開二罪間，犯
    意各別，行為互殊，應予分論併罰。又被告於肇事後，於警員前往現場處理時，
    在其上開過失致重傷害行未為任何有偵查犯罪職權之公務員已知悉前，不逃避接
    受裁判而當場向警員自首，承認其為肇事人，有台北縣政府警察局道路交通事故
    肇事人自首情形紀錄表一份附卷可稽，是被告既已向該管公務員申述其過失致重
    傷害之犯罪事實，而不逃避接受裁判，已合於刑法第六十二條前段所定對於未發
    覺之犯罪自首而接受裁判之要件，應依該條規定減輕其所犯過失致重傷害罪部分
    之刑。再前述台北榮民總醫院函文所提出酒精濃度含量數值與精神狀態之研究報
    告，被告於肇事後，經檢測吐氣中所含酒精濃度高達每公升有零點九九毫克，而
    道路交通管理處罰條例第八十六條第一項之規定：「汽車駕駛人，無駕駛執照駕
    車、酒醉駕車、吸食毒品或迷幻藥駕車、行駛人行道或行經行人穿越道不依規定
    讓行人優先通行，因而致人受傷或死亡，依法應負刑事責任者，加重其刑至二分
    之一」被告如前所述其注意力、反應力均不如常，已達不能安全駕駛情形，是被
    告係酒醉駕駛車輛，因而致人受傷，其依法所負過失致重傷之刑責，應另依道路
    交通管理處罰條例第八十六條第一項規定，加重其刑。爰審酌被告無視於政府晚
    近一再宣導不要酒後駕車之政令宣導，仍酒後在道路上駕車，不尊重他人及自己
    之生命，及其肇事後坦承犯行態度良好，顯具悔意，並試圖與告訴人達成民事上
    和解，然所提和解金額數目不足告訴人之請求，致遲未達成和解，另被害人已呈
    現意識不清、行動不便之植物人狀態，已如前述，對被害人所生損害至鉅等一切
    情狀，分別量處如主文所示之刑，並定其應執行之刑及均諭知易科罰金之折算標
    準。
據上論斷，應依刑事訴訟法第二百七十三條之一第一項、第二百九十九條第一項前段
，道路交通管理處罰條例第八十六條第一項，刑法第一百八十五條之三、第二百八十
四條第一項後段、第五十一條第五款、第四十一條第一項前段、第二項、第六十二條
前段，罰金罰鍰提高標準條例第一條前段、第二條，判決如主文。
本案經檢察官謝奇孟到庭執行職務。
中　　　華　　　民　　　國　　九十三　　年　　 十一 　　月　　二十五　　日
                                      臺灣臺北地方法院交通法庭
                                          法　官  蕭清清
右正本證明與原本無異。
如不服本判決，應於判決送達後十日內向本院提出上訴狀。
                                          書記官  劉麗英
中　　　華　　　民　　　國　　九十三　　年　　 十一 　　月　　二十九　　日
附錄本案論罪科刑法條全文：
中華民國刑法第一百八十五條之三
服用毒品、麻醉藥品、酒類或其他相類之物，不能安全駕駛動力交通工具而駕駛者，
處一年以下有期徒刑、拘役或三萬元以下罰金。
中華民國刑法第二百八十四條
因過失傷害人者，處六月以下有期徒刑、拘役或五百元以下罰金，致重傷者，處一年
以下有期徒刑、拘役或五百元以下罰金。
從事業務之人，因業務上之過失傷害人者，處一年以下有期徒刑、拘役或一千元以下
罰金，致重傷者，處三年以下有期徒刑、拘役或二千元以下罰金。
